臺灣臺南地方法院民事判決　　　　　　　　94年度婚字第31號
原　　　告　乙○○○
被　　　告　甲○○
上列當事人間確認婚姻關係不成立事件，經本院於民國94年5月
31 日言詞辯論終結，判決如下：
    主      文
原告之訴駁回。
訴訟費用由原告負擔。
    事實及理由
一、原告主張：緣兩造於民國69年8月8日所為之結婚，僅逕向戶
    政機關辦理結婚登記，實際上並未舉行結婚典禮等儀式及宴
    請親朋好友，以分享喜氣，俾一般不特定之週知，兩造之婚
    姻顯然欠缺公開儀式，原告爰提起本訴訟請求確認原告與被
    告間之婚姻關係不存在。並聲明：如主文所示。
二、被告則抗辯稱：
（一）兩造結婚當時，因被告經濟不寬裕，在原告體恤被告兼以
      原告父母反對之情況下，而選擇不大擺筵席宴客，惟兩造
      結婚當日，仍由兩造祭拜祖先同時將貢品由家人下廚簡單
      做幾道菜，並有被告之舅舅、舅媽、兄姐及幾位知己到場
      慶賀，雖僅宴客三桌，然鄰居都知情，當時被告還因為原
      告能體恤時艱、節約不鋪張而感欣慰，今日原告卻以兩造
      結婚當日無大擺筵席為由而提出本訴，實令被告深感遺憾
      。
（二）又兩造及所生子女共五人之戶籍都寄居在原告父親籍內，
      顯見原告父母當時只是嫌棄被告家貧而反對這樁婚事，但
      若事後一直堅決反對兩造結婚，豈有讓被告全家戶口遷入
      之理？兩造結婚迄今已近25年，其所生之長女已在國小擔
      任教師，長男及次女亦已就讀大學，一家生活本應相當幸
      福，被告僅係因這幾年來大環境關係，收入較差，原告竟
      無法同甘共苦，亦不念夫妻情感，原告所主張大擺筵席宴
      客之儀式，雖被告無法達成，但在家祭拜祖先，並在家自
      辦小場合之婚宴以接受親友祝福，亦是兩造當時之共識，
      以此而論，也應算是具有公開之儀式，是以原告之主張並
      無理由。
（三）並聲明：原告之訴駁回。
三、得心證之理由：
（一）按確認之訴，非原告有即受確認判決之法律上利益者，不
      得提起，民事訴訟法第247條第1項定有明文。亦即原告提
      起確認之訴，必須其主張之法律關係存否在當事人間不明
      確，致原告之權利或其他法律上之地位有不安之危險，即
      時有以確認判決除去之必要，其在法律上始有受判決之利
      益（最高法院52年台上字第1922號判例意旨參照）。查本
      件原告主張兩造間婚姻關係不存在，既為被告所否認，則
      兩造間就該法律關係存否已有不明確之狀態，且得以判決
      確認，將此不安狀態除去，是原告提起本件確認兩造間婚
      姻關係不存在之訴訟，即有受確認判決之法律上利益，合
      先敘明。
（二）次按結婚，應有公開儀式及二人以上之證人；經依戶籍法
      為結婚之登記者，推定其已結婚，民法第982條第1項、第
      2項定有明文，而所謂公開儀式，無論依舊俗或新式，均
      無不可，只須結婚之當事人曾行定式之禮儀，使不特定人
      得以共聞共見認識其為結婚者即可，故不能僅以當事人未
      穿禮服未結彩帶即否認兩造間有結婚之事，亦不以其舉行
      之地點係在私人住宅抑酒樓餐廳，或在門口有無張燈結綵
      而有所區別。又所謂證人，祇須有行為能力在場親見而願
      證明者為已足，不以證婚人或載明於結婚證書為限（參最
      高法院51年台上字第551號判例、72年度台上字第1533號
      判決、74年度台上字第825號判決、70年度台上字第713號
      判決、69年度台上字第66號判決意旨）。
（三）本件原告主張兩造於69年8月8日所為之結婚，僅逕向戶政
      機關辦理結婚登記，實際上並未舉行結婚典禮等儀式及宴
      請親朋好友之事實，業據戶籍謄本、結婚登記申請書各1
      件為證，然為被告所否認，並以前詞置辯，經查：
   1、據證人即原告之父蔡文妙到庭證述：「兩造沒有舉辦任何
      婚禮儀式，我也不知道兩造有去辦理結婚登記之事，在女
      兒入我戶口時我還不知道，等到警察查戶口我才知道，我
      也不知道兩造有無祭祖及請客之事情，我也沒有在兩造結
      婚證書上簽名。」等語（見本院94年4月26日言詞辯論筆
      錄），依證人蔡文妙上開證述，其雖證述「兩造沒有舉辦
      任何婚禮儀式」，然其亦稱「我也不知道兩造有去辦理結
      婚登記之事．．．我也不知道兩造有無祭祖及請客之事情
      」，則證人蔡文妙既未參與兩造結婚之任何事，其稱「兩
      造沒有舉辦任何婚禮儀式」云云，顯係個人猜測之詞，委
      無足採，尚難僅憑其上開證述，即認原告所述為實。
   2、另據證人王維斌到庭證述：「我有參加兩造結婚典禮，我
      有讓兩造請客，不記得時間了，地點在被告家，是被告在
      二、三天或七天前打電話給我說他要結婚，叫我去讓他們
      請客，那天沒有請帖，當天被告穿獵裝，而原告因為有身
      孕則穿粉紅色的禮服，那天我和朱梯南中午過去，他們已
      經拜祖先拜好了，總共三桌，一桌在屋內，兩桌在屋外，
      都有坐滿，兩造有出來敬酒，敬酒時兩造沒有說什麼話只
      有大家向他們祝福，當天印象中原告沒有親屬過去，都是
      被告這邊的人。」等語（見本院94年5月31日言詞辯論筆
      錄）、證人朱梯南到庭證述：「我有去吃兩造的喜酒，地
      點在被告家中，時間不記得了，是被告約在請客前一週告
      訴我的，被告說他要去結婚了，中午過後才去的，只有我
      一個人去，沒有跟別人去，去的時候看到外面擺兩桌，裡
      面擺一桌，我去時已經開桌了，沒有看到在拜拜，原告有
      穿粉紅色的衣服，被告有穿獵裝，被告有來敬酒，原告沒
      有來敬酒，被告來敬酒沒有說什麼話，吃完喜酒後，我就
      走了。」等語（見本院94年5月31日言詞辯論筆錄）、證
      人即被告之姐林鄭金霞到庭證述：「我有去吃兩造之喜酒
      ，原告懷孕有打電話給我，我叫她不用煩惱，我會處理，
      我就回娘家去告訴我大哥、大嫂，商量要去提親，第一次
      是我大哥大姐去提親，第二次是二哥及大姐去提親，第三
      次二哥及二姐去訂親，因為原告的父母反對，所以結婚時
      只有原告過來，結婚時間我已經忘記了，到現在已經二十
      幾年了，地點在我娘家佳里鎮鎮山里142號中午舉行，當
      天在家中拜祖先，還有請客請三桌，原告穿粉紅色的孕婦
      裝，被告則穿獵裝，兩造也有敬酒，也有跟大家說是結婚
      ，敬酒後吃完喜酒我們就走了。」等語（見本院94年5月
      31日言詞辯論筆錄）、以及證人即被告之姐夫林壬癸到庭
      證述：「我有去吃兩造的喜酒，詳細時間不記得了，是原
      告懷孕後打電話告訴我太太，我太太去籌畫的，吃喜酒的
      地點在鎮山里我太太之娘家，時間在中午，我從頭參加，
      有看到他們拜祖先，還有請客，原告穿粉紅色孕婦裝，被
      告穿西裝沒有打領帶，兩造有敬酒，大家都知道他們要結
      婚，其他的不記得了。」等語（見本院94年5月31日言詞
      辯論筆錄），綜上四位證人所述，其中證人王維斌、朱梯
      南部分就其二人究係各自或一起過去及原告有無敬酒等節
      所述雖不同，惟審酌兩造結婚迄今將近25年，事隔久遠，
      證人之記憶難免有所遺漏或不清，然四位證人就兩造結婚
      當日有宴客三桌等主要情節所述則相符，另證人林鄭金霞
      、林壬癸亦證稱兩造有祭祖之情事，足認兩造結婚當日，
      雖無如一般喜宴般盛大，惟亦有祭祖、宴客等公開儀式，
      且有二人以上之證人在場，堪信被告所辯為真，本件兩造
      之結婚既已符法定要件，確有公開之儀式以及二人以上之
      證人，因此原告之主張並無理由，應予駁回。
（四）本件事證已臻明確，兩造其餘主張及舉證，與判決結果不
      生影響，不另論述，附此敘明。
四、結論：本件原告之訴為無理由，依民事訴訟法第78條，判決
    如主文。
中　　華　　民　　國　　94　　年　　6 　　月　　14　　日
                  家事法庭法　官　黃瑪玲
以上為正本係照原本作成
如對本判決上訴，須於收受判決正本送達後二十日內向本院提出
上訴狀（附具繕本）。
中　　華　　民　　國　　94　　年　　6 　　月　　14　　日
                          書記官　黃坤義
